臺灣嘉義地方法院刑事裁定　　　　　　　　　　　　九十二年度自更(一)字第六號
　　自　訴　人　甲○○
　　被　　　告　乙○○○
右列被告因詐欺案件，經自訴人提起自訴，本院裁定如左：
    主  文
自訴駁回。
    理  由
一、本件自訴意旨略稱：被告於民國八十六年四月十九日，向自訴人表示因要蓋工廠
    及買賣股票，要借款新臺幣（下同）五十萬元，嗣於八十八年間被告又因為支票
    調度問題缺錢，再向自訴人借二十五萬元，借前揭金額時，並未簽立任何證明文
    件，經自訴人屢向被告催討上開借款，被告乃持其子邱振軒所開立發票日均為八
    十八年七月一日，發票金額分別為二十二萬元、四十萬元之支票交予自訴人，但
    經自訴人提示均因存款不足及拒絕往來戶而未獲兌現，被告雖在八十九年七月一
    日另簽立一紙借據，然之後自訴人向被告請求返還借款，詎料被告自此音訊全無
    。因認被告涉有刑法第三百三十九條詐欺罪嫌云云。
二、按法院或受命推事於自訴案件第一次審判期日前訊問及調查結果，如認為案件有
    刑事訴訟法第二百五十二條至第二百五十四條之情形者，得以裁定駁回其自訴，
    同法第三百二十六條第三項定有明文。次按犯罪事實應依證據認定之，無證據不
    得推定其犯罪事實；又不能證明被告犯罪者，應諭知無罪之判決，刑事訴訟法第
    一百五十四條、第三百零一條第一項分別定有明文。又犯罪事實之認定，應憑證
    據，如未能發現相當證據，或證據不足以證明，自不能以推測或擬制之方法，以
    為裁判基礎；又認定不利於被告之事實，須依積極證據，苟積極證據不足為不利
    於被告事實之認定時，即應為有利於被告之認定，更不必有何有利之證據（參見
    最高法院四十年臺上字第八六號及三十年上字第八一六號判例）。次按刑法第三
    百三十九條第一項詐欺取財罪之成立，以意圖為自己或第三人不法之所有，以詐
    術使人將本人或第三人之物交付為要件，又同條第二項係以行為人施用前開所述
    之詐術方法使人陷於錯誤，而取得財產上之不法利益為構成要件。
三、經查：自訴人認被告涉有詐欺罪嫌，無非係以被告向其借錢未還，且逃逸無蹤，
    且僅提出前揭支票二紙及借據一紙，未提出其他相關證據足資佐證。而就自訴人
    主張被告向其表示缺錢並保證會還錢一節，縱然屬實，惟自訴人於九十三年三月
    九日本院行準備程序時，陳稱：伊借錢給被告時，不認為被告有騙伊，當初如果
    知道被告會騙伊，就不會借錢給被告了等語，則自訴人既並未因被告施用之詐術
    行為而交付財物，或使被告因此得其他財產上不法之利益，自難認符合詐欺罪之
    構成要件。且刑事被告受無罪推定原則之保護，就犯罪要件自不負舉證之責，而
    自訴人復未提出其餘足以證明被告自始即具意圖不法所有之積極證據，揆諸前揭
    說明，本件依積極證據，不足以證明被告確有何詐欺取財之行為。被告之犯罪嫌
    疑明顯不足，而有刑事訴訟法第二百五十二條第十款所規定「犯罪嫌疑不足者」
    之情形，依前開說明，自訴人之自訴應予駁回。
據上論斷，應依刑事訴訟法第三百二十六條第三項，裁定如主文。
中    華    民    國      九十三        年      三      月      十六    日
                                  臺灣嘉義地方法院刑事第三庭
                                      審判長法官  沈  福  財
                                            法官  陳  端  宜
                                            法官  朱  美  璘
右正本證明與原本無異。
如不服本裁定，應於送達後五日內，向本院提出抗告狀。
中    華    民    國      九十三        年      三      月      十六    日
                                          書記官  尹  玉  琪
